臺灣屏東地方法院行政訴訟判決
110年度交字第165號
111年3月28日辯論終結
原      告  潘志宏  

被      告  交通部公路總局高雄區監理所

代  表  人  李瑞銘  
訴訟代理人  曾秀招  
上列當事人間交通裁決事件，原告不服被告於民國110年10月27
日所為裁字第82-U00000000號裁決，提起行政訴訟，本院判決如
下：
    主  文
原處分撤銷。
訴訟費用新臺幣參佰元由被告負擔。
被告應給付原告新臺幣參佰元。
    事實及理由
一、事實概要：原告駕駛KLB-7600營業大貨曳引車（下稱系爭車
    輛）於110年2月2日12時06分許，行經台中市大甲區鐵砧山
    平交道，因有「平交道警鈴已響、號誌已顯示、遮斷桿已啟
    動，仍強行闖越平交道」之違規情事，經警方查證後舉發鐵
    警行字第U00000000號違規單（下稱系爭舉發通知單），被
    告認原告違反道路交通管理處罰條例（下稱處罰條例）第54
    條第1項之規定製開裁字第82-U00000000號違反道路交通管
    理事件裁決書（下稱原處分），原告不服，遂提起本件行政
    訴訟。
二、本件原告主張：當天係車輛已駛入平交道，警鈴才響。因系
    爭車輛為聯結車，並無法馬上駛出平交道，且彰化電務段也
    來函稱任無法歸屬於駕駛人，原處分應撤銷。並聲明：原處
    分撤銷。
三、被告則答辯以：
  ㈠、查原告於110年4月12日提出申訴單，經檢視平交道監視系
      統畫面光碟、舉發單位函文及照片等可知警鈴已響時原告
      車輛尚未進入平交道，又原告確實於警鈴已響後仍行駛進
      入鐵軌區，而被放下之遮斷桿卡住車身致使原告下車排除
      ，此時車輛係暫停於鐵軌上，又原告自承其駕駛係屬大型
      車輛無法一次性轉彎即時駛離平交道，故原告於欲進入平
      交道時即應注意路況，為本件原告於警鈴作響仍選擇穿越
      平交道，影響大眾之用路安全，又原告既為領有聯結車職
      業駕駛執照之汽車駕駛人，對於各該交通法規理應知其詳
      ，故本案無法依原告所訴，排除其違規事實，員警依法填
      單舉發，於法洵無違誤。
　㈡、次查原告於起訴狀所提等節，按「鐵路平交道標誌，用以
      告示車輛駕駛人及行人必須暫停、看、聽，確認安全時方
      得通過。穿越電化鐵路平交道時，應注意上方之高壓電線
      。單線鐵路平交道用『遵31』。雙線以上鐵路平交道用『遵3
      2』。單線電化鐵路平交道用『遵33』。雙線以上電化鐵路平
      交道『遵34』。『停看聽』為白底紅字黑色邊線，交叉形為白
      底紅字邊線，電化鐵路符號為白底紅色圖案。本標誌設於
      距離近端外側軌條三至五公尺之處。」、「禁止停車標誌
      「禁25」，用以告示不得停放車輛。」、「網狀線，用以
      告示車輛駕駛人禁止在設置本標線之範圍內臨時停車，防
      止交通阻塞。」，道路交通標誌標線號誌設置規則第72條
      、第78條第1項前段、第173條分別定有明文及道路交通安
      全規則第104條規定汽車行駛中，駕駛人看到鐵路平交道
      標誌或標線後，應即將速度減低至時速十五公里以下，而
      原告反而看見鐵路平交道標誌、標線及聽到鐵路平交道之
      警鈴已響後，未明確判斷其駕駛之車輛無法一次性通過該
      鐵路平交道，仍於鈴響後、遮斷桿已放下時還要進入平交
      道範圍，實已違反安全駕駛之規定，又有關交通部台灣鐵
      路管理局彰化電務段未向原告求償撞毀遮斷器之費用係屬
      民事賠償之不求償部分，而本案之舉發單位業已函文說明
      本案舉發之原因及其證據，是系爭車輛違反處罰條例54條
      第1 款情節重大，被告據以作成原處分處罰原告；而行政
      機關即應為特定法律效果之行政處分，學理上稱之為「羈
      束處分」，對此種法律賦予單一法律效果之羈束處分，並
      無任何裁量空間，故本案被告僅得依上開法律規定做成罰
      鍰9萬元，吊扣聯結車職業駕駛執照12個月，並應參加道
      路交通安全講習，並無裁量空間。
　㈢、綜上理由，原告駕駛系爭車輛被警舉發「平交道警鈴已響
      、號誌已顯示、遮斷桿已啟動，仍強行闖越平交道」之違
      規情事，有鐵警行字第U00000000 號違規單可稽，並經舉
      發單位查復確認依法舉發無誤，爰依處罰條例第24條第1 
      項第4款、第54條第1 款暨違反道路交通管理事件統一裁
      罰基準表第54條第1 款，裁處繳納罰鍰新臺幣（下同）90
      ,000元，吊扣聯結車職業駕駛執照12個月，並應參加道路
      交通安全講習，應無不當。
　㈣、並聲明：原告之訴駁回。
四、本件如事實概要欄所述之事實，除依原告起訴狀及被告答辯
    狀可認兩造均不爭執外，復有原處分書暨送達證書、系爭舉
    發通知單暨送達證書、汽車車籍資料查詢表、駕駛人基本資
    料表、原告交通違規陳述單、內政部警政署鐵路警察局台中
    分局110 年3 月16日鐵警中分行字第1100001811號函、採證
    光碟、原告行車紀錄器記憶卡等在卷可稽（見本院卷第23至
    54頁），應認屬實。原告不服原處分，提起行政訴訟，並以
    上述事項據為主張，故本件兩造之爭點應為：原處分是否適
    法？
五、本院之判斷：
　㈠、本件經當庭勘驗多個角度畫面（見本院卷第59至60頁及第6
      4至65頁），惟有些影片僅有畫面無聲音，而有聲音者則
      非本案關鍵之角度。其中見本院卷第59至60頁勘驗紀錄，
      從該等畫面觀之，再以畫面中其他車輛之動向換算秒數，
      則原告之車輛似乎恰好在警示聲響起後進入平交道，但此
      僅為換算之結果，並非直接證據。又再以本院卷第64至65
      頁之勘驗結果觀之，原告右轉進入平交道時似乎剛好警示
      燈亮起（但因受限於行車紀錄器角度，亦無法證明進入平
      交道前警示燈是否已先亮起）。
　㈡、本件雖非刑事案件，心證不需達到毫無合理懷疑之程度，
      但本院反覆比對各監視器與行車紀錄器影片，仍對於警示
      燈號與原告進入平交道二者究竟何者為先，未能有確定之
      心證。加以考量人類從聽到聲音、看見影像、進而啟動大
      腦反應，至軀體做出動作，而後車輛始得移動等相關因素
      ，因認原告或有可能在警示燈號響起前已踩下前進踏板，
      等原告聽見警示聲再停下，仍需幾秒之反應時間，反而或
      可能肇致停在平交道上之結果，故撤銷原處分。
　㈢、但法院仍要提醒原告，平交道一旦發生事故，死傷極為慘
      重，幾乎一定會產生死亡結果，這次因影片各種角度加上
      時間秒差之緣故，才能夠撤銷原處分，但原告絕對不可因
      此產生僥倖心態，切記切記以後每次過平交道都要確認後
      再通行，絕對不要再發生類似的情況。法院非常懇切地與
      原告叮嚀，希望原告一定要聽進去。
六、綜上所述，被告無從明確證明原告有「平交道警鈴已響、號
    誌已顯示、遮斷桿已啟動，仍強行闖越平交道」之行為，因
    之，被告以處罰條例第24條第1 項第4款、第54條第1 款暨
    違反道路交通管理事件統一裁罰基準表第54條第1 款，裁處
    罰鍰90,000元，吊扣聯結車職業駕駛執照12個月，並應參加
    道路交通安全講習等，容有違誤。是原告訴請撤銷原處分，
    為有理由，應予准許。
七、本件判決基礎已臻明確，兩造其餘之攻擊防禦方法及訴訟資
    料經本院斟酌後，核與判決不生影響，無一一論述之必要，
    併予敘明。
八、本件第一審訴訟費用為300 元，應由敗訴之被告負擔。而上
    開訴訟費用300 元前已由原告預為繳納，依行政訴訟法第23
    7 條之8 第1 項規定，法院為裁判費用之裁判時，應確定其
    費用額。又確定費用額之方法，應依行政訴訟法第104 條規
    定準用民事訴訟法第93條規定，爰確定第一審訴訟費用額如
    主文第2 項所示。
據上論結，本件原告之訴為有理由，依行政訴訟法第237 條之8
第1 項、第237 條之9 、第236 條、第104 條、第98條第1 項前
段、民事訴訟法第93條，判決如主文。
中　　華　　民　　國　　111 　年　　4 　　月　　18　　日
　　　　　　　　　行政訴訟庭  法　官　薛侑倫
以上為正本，係照原本作成。　　　　　　　　　
如不服本判決，應於判決送達後20日內，向本院提出上訴狀並表
明上訴理由（原判決所違背之法令及其具體內容或依訴訟資料可
認為原判決有違背法令之具體事實），其未載明上訴理由者，應
於提出上訴後20日內向本院補提理由書（上訴狀及上訴理由書均
須按他造人數附繕本，如未按期補提上訴理由書，則逕予駁回上
訴），並應繳納上訴裁判費新臺幣750元。
中　　華　　民　　國　　111 　年　　4 　　月　　18　　日
                              書記官  沈詩雅